臺灣臺中地方法院刑事判決             100年度訴字第1378號
公  訴  人  臺灣臺中地方法院檢察署檢察官
被      告  陳智謙
上列被告因違反毒品危害防制條例案件，經檢察官提起公訴（
100年度毒偵字第1263號），本院依簡式審判程序判決如下：
    主  文
陳智謙施用第一級毒品，累犯，處有期徒刑拾月。
    事  實
一、陳智謙前因違反麻醉藥品管理條例、槍砲彈藥刀械管制條例
    案件，經本院以81年度訴字第1416號分別判處有期徒刑6月
    、6月，應執行有期徒刑10月，緩刑3年確定，嗣由本院裁定
    撤銷緩刑宣告確定；又因違反肅清煙毒條例、麻醉藥品管理
    條例、槍砲彈藥刀械管制條例案件，經臺灣高等法院臺中分
    院以83年度上訴字第1039號分別判處有期徒刑3年4月、6月
    、4月，應執行有期徒刑3年11月確定，因贓物案件，經本院
    以83年度易字第3529號判處有期徒刑5月，上開2案，再經裁
    定合併定其應執行之刑為有期徒刑4年確定；上開案件嗣經
    送監接續執行，於民國85年2月17日因縮短刑期假釋出監付
    保護管束；於假釋期間，復因違反肅清煙毒條例案件，經本
    院以86年度訴字第608號判處有期徒刑3年6月確定（第1案）
    ，因違反肅清煙毒條例、麻醉藥品管理條例案件，經本院以
    86年訴字第1511號分別判處有期徒刑3年2月、6月，應執行
    有期徒刑3年6月確定（第2案），並經撤銷假釋，再送監與
    前揭殘刑接續執行，於91年3月15日因縮短刑期假釋出監付
    保護管束；於假釋期間，復因違反保護管束應遵守事項情節
    重大，經撤銷假釋，再送監執行殘刑，後經本院以96年度聲
    減字第1779號裁定，將第1案減為有期徒刑1年9月，將第2案
    分別減為有期徒刑1年7月、3月，應執行有期徒1年9月確定
    ，甫於96年9月15日因縮刑期滿而執行完畢。另因施用毒品
    案件，經本院以94年度毒聲字第472號裁定送觀察、勒戒後
    ，認有繼續施用毒品之傾向，再經本院以94年度毒聲字第88
    2號裁定送強制戒治，於95年2月21日執行完畢，並經臺灣臺
    中地方法院檢察署檢察官以95年度戒毒偵字第42號為不起訴
    處分確定。又因於前揭強制戒治執行完畢釋放後5年內之98
    年12月27日施用第一級毒品案件，經臺灣臺中地方法院檢察
    署檢察官以99年度毒偵字第1016號，因於99年4月20日上午8
    時15分採尿前96小時內某時許施用第一級毒品、第二級毒品
    案件，經臺灣臺中地方法院檢察署檢察官以99年度毒偵字第
    1984號，分別為緩起訴處分確定，於緩起訴期間內，復因違
    反檢察官緩起訴處分命令且情節重大，經臺灣臺中地方法院
    檢察署檢察官以100年度撤緩字第176、177號撤銷上開緩起
    訴處分確定，再經臺灣臺中地方法院檢察署檢察官以100年
    度撤緩毒偵字第79、80號提起公訴。詎陳智謙仍不知悔改，
    復基於施用第一級毒品海洛因之犯意，於100年2月27日上午
    10時許，在其位於臺中市○○區○○路1段51巷32號8樓住處
    內，以將第一級毒品海洛因摻入香菸點燃抽吸之方式，施用
    第一級毒品海洛因1次。嗣於100年3 月2日，經臺灣臺中地
    方法院檢察署觀護人通知到署，並由該署採尿員採集其尿液
    送驗，結果呈嗎啡陽性反應，始悉上情。
二、案經臺灣臺中地方法院檢察署觀護人簽由臺灣臺中地方法院
    檢察署檢察官偵查起訴。
    理  由
一、按除被告所犯為死刑、無期徒刑、最輕本刑為3年以上有期
    徒刑之罪或高等法院管轄第一審案件者外，於刑事訴訟法第
    273條第1項程序進行中，被告先就被訴事實為有罪之陳述時
    ，審判長得告知被告簡式審判程序之旨，並聽取當事人、代
    理人、辯護人及輔佐人之意見後，裁定進行簡式審判程序；
    除簡式審判程序、簡易程序及第376條第1款、第2款所列之
    罪之案件外，第一審應行合議審判；刑事訴訟法第273條之
    1第1項、第284條之1分別定有明文。本件被告陳智謙所犯係
    死刑、無期徒刑、最輕本刑為3年以上有期徒刑或高等法院
    管轄第一審案件以外之罪，且於本院行準備程序時就被訴事
    實為有罪之陳述，經受命法官告知簡式審判程序之旨，並聽
    取公訴人、被告之意見後，本院合議庭認無不得或不宜改依
    簡式審判程序進行之處，經評議結果，裁定改由受命法官獨
    任行簡式審判程序，合先敘明。
二、訊據被告陳智謙對於上開施用第一級毒品海洛因之犯行坦承
    不諱，且其於100年3月2日，經臺灣臺中地方法院檢察署觀
    護人通知到署，並由該署採尿員採集其尿液送驗，結果呈嗎
    啡陽性反應，此有臺灣臺中地方法院檢察署施用毒品犯受保
    護管束人尿液檢體監管紀錄表、中山醫學大學附設醫院檢驗
    科藥物檢測中心尿液檢驗報告各1紙在卷可稽，足徵被告之
    自白確與事實相符。另按毒品危害防制條例於92年7月9日修
    正公布，自93年1月9日施行，其中第20條、第23條將施用毒
    品之刑事處遇程序，區分為「初犯」及「5年內再犯」、「5
    年後再犯」。依其立法理由之說明：「初犯」，經觀察、勒
    戒或強制戒治後，應為不起訴處分或不付審理之裁定；經觀
    察、勒戒或強制戒治執行完畢釋放後，「5年內再犯」者，
    因其再犯率甚高，原實施之觀察、勒戒及強制戒治既已無法
    收其實效，爰依法追訴或裁定交付審理。至於經觀察、勒戒
    或強制戒治執行完畢釋放後，「5年後再犯」者，前所實施
    之觀察、勒戒或強制戒治已足以遮斷其施用毒品之毒癮，為
    期自新及協助其斷除毒癮，仍適用「初犯」規定，先經觀察
    、勒戒或強制戒治之程序。從而依修正後之規定，僅限於「
    初犯」及「5年後再犯」二種情形，始應先經觀察、勒戒或
    強制戒治程序。倘被告於5年內已再犯，經依法追訴處罰，3
    次（或第3次以上）再度施用毒品之時間，在初犯經觀察、
    勒戒或強制戒治執行完畢釋放5年以後，已不合於「5年後再
    犯」之規定，且因已於「5年內再犯」，顯見其再犯率甚高
    ，原實施觀察、勒戒或強制戒治，已無法收其實效，即應依
    該條例第10條處罰（最高法院95年度第7次刑事庭會議決議
    參照）。本件被告前因施用毒品案件，經強制戒治後，於95
    年2月21日執行完畢，又於5年內之98年12月27日施用第一級
    毒品、於99年4月20日上午8時15分採尿前96小時內某時許施
    用第一級毒品、第二級毒品，經臺灣臺中地方法院檢察署檢
    察官以99年度毒偵字第1016號、99年度毒偵字第1984號，分
    別為緩起訴處分確定，於緩起訴期間內，復因違反檢察官緩
    起訴處分命令且情節重大，經臺灣臺中地方法院檢察署檢察
    官以100年度撤緩字第176、177號撤銷上開緩起訴處分確定
    ，再經臺灣臺中地方法院檢察署檢察官以100年度撤緩毒偵
    字第79、80號提起公訴，此有臺灣臺中地方法院檢察署刑案
    資料查註紀錄表及臺灣高等法院被告前案紀錄表各1份在卷
    可考，則其再犯本件施用第一級毒品之犯行，按諸前揭說明
    ，自無毒品危害防制條例第20條第3項規定之適用，而應按
    同條例第23條第2項規定，依法論科。本件事證明確，被告
    施用第一級毒品海洛因之犯行，應堪認定。
三、核被告所為，係犯毒品危害防制條例第10條第1項之施用第
    一級毒品罪。被告為施用第一級毒品，而持有該級毒品，其
    持有之低度行為，應為施用之高度行為所吸收，不另論罪。
    又被告前因違反麻醉藥品管理條例、槍砲彈藥刀械管制條例
    案件，經本院以81年度訴字第1416號分別判處有期徒刑6月
    、6月，應執行有期徒刑10月，緩刑3年確定，嗣由本院裁定
    撤銷緩刑宣告確定；又因違反肅清煙毒條例、麻醉藥品管理
    條例、槍砲彈藥刀械管制條例案件，經臺灣高等法院臺中分
    院以83年度上訴字第1039號分別判處有期徒刑3年4月、6月
    、4月，應執行有期徒刑3年11月確定，因贓物案件，經本院
    以83年度易字第3529號判處有期徒刑5月，上開2案，再經裁
    定合併定其應執行之刑為有期徒刑4年確定；上開案件嗣經
    送監接續執行，於85年2月17日因縮短刑期假釋出監付保護
    管束；於假釋期間，復因違反肅清煙毒條例案件，經本院以
    86年度訴字第608號判處有期徒刑3年6月確定（第1案），因
    違反肅清煙毒條例、麻醉藥品管理條例案件，經本院以86年
    訴字第1511號分別判處有期徒刑3年2月、6月，應執行有期
    徒刑3年6月確定（第2案），並經撤銷假釋，再送監與前揭
    殘刑接續執行，於91年3月15日因縮短刑期假釋出監付保護
    管束；於假釋期間，復因違反保護管束應遵守事項情節重大
    ，經撤銷假釋，再送監執行殘刑，後經本院以96年度聲減字
    第1779號裁定，將第1案減為有期徒刑1年9月，將第2案分別
    減為有期徒刑1年7月、3月，應執行有期徒1年9月確定，甫
    於96年9月15日因縮刑期滿而執行完畢等情；此有臺灣臺中
    地方法院檢察署刑案資料查註紀錄表及臺灣高等法院被告前
    案紀錄表各1份在卷可稽，其於受有期徒刑執行完畢後，5年
    以內故意再犯本件有期徒刑以上之罪，為累犯，應依刑法第
    47條第1項規定，加重其刑。爰審酌被告曾因施用毒品經送
    觀察、勒戒、強制戒治後，仍未能戒斷，再犯本案之罪，顯
    然未能善體國家設置觀察、勒戒、強制戒治機構，協助毒品
    施用者戒除毒癮之良法美意，及其犯罪之動機、目的、品行
    、生活狀況、智識程度、所生危害，暨犯罪後坦承犯行，態
    度尚屬良好等一切情狀，量處如主文所示之刑。
據上論斷，應依刑事訴訟法第273條之1第1項、第299條第1項前
段，毒品危害防制條例第10條第1項，刑法第11條前段、第47條
第1項，判決如主文。
本案經檢察官黃永福到庭執行職務。
中    華    民    國   100    年    7     月    18    日
                  刑事第十五庭   法  官  鄭舜元
以上正本證明與原本無異。
如不服本判決應於收受判決後10日內向本院提出上訴書狀，並應
敘述具體理由；其未敘述上訴理由者，應於上訴期間屆滿後20日
內向本院補提理由書（均須按他造當事人之人數附繕本）「切勿
逕送上級法院」。
                                 書記官  黃聖心
中    華    民    國   100    年    7     月    18    日
附錄：論罪科刑法條：
毒品危害防制條例第10條
施用第一級毒品者，處6月以上5年以下有期徒刑。
施用第二級毒品者，處3年以下有期徒刑。